---
title: "Projekt"
author: "Damian Szkudlarek"
date: "17 11 2020"
output:
  html_document: 
    theme: spacelab
    toc: yes
    toc_float: yes
---
<style>
body {
text-align: justify}
</style>

7.Sekcję sprawdzającą korelacje między zmiennymi; sekcja ta powinna zawierać jakąś formę graficznej prezentacji korelacji.
9.Sekcję próbującą stworzyć klasyfikator przewidujący czy dany pacjent przeżyje (w tej sekcji należy wykorzystać wiedzę z                   pozostałych punktów oraz wykonać dodatkowe czynności, które mogą poprawić trafność predykcji); dobór parametrów modelu oraz                 oszacowanie jego skuteczności powinny zostać wykonane za pomocą techniki podziału zbioru na dane uczące, walidujące i testowe;trafność     klasyfikacji powinna zostać oszacowana na podstawie kliku wybranych (i uzasadnionych) miar oceny klasyfikacji.
10.Analizę ważności atrybutów najlepszego znalezionego modelu.
```{r include=FALSE}
knitr::opts_chunk$set(echo = FALSE)
```

# Biblioteki
```{r setup, echo=TRUE, warning = FALSE, message=FALSE}
library(openxlsx)
library(skimr)
library(dplyr)
library(tidyr)
library(ggplot2)
library(gganimate)
library(caret)
```

# Wczytanie danych
```{r data, echo=TRUE, cache=TRUE}
df <- read.xlsx(xlsxFile="data\\wuhan_blood_sample_data_Jan_Feb_2020.xlsx", fillMergedCells = TRUE, sheet = 1) 
df$RE_DATE = convertToDateTime(df$RE_DATE)
df$Admission.time = convertToDateTime(df$Admission.time)
df$Discharge.time = convertToDateTime(df$Discharge.time)
```

```{r echo=TRUE, warning=FALSE}
set.seed(131836)
```

# Opis danych
```{r warning=FALSE}
df <- df %>%  rename(NT_proBNP = `Amino-terminal.brain.natriuretic.peptide.precursor(NT-proBNP)`)
my_skim <- skim_with(numeric = sfl(hist = NULL, p25=NULL, p50=NULL))
my_skim(df)
```
 
Z powyższych zestawień można wyciągnąć wiele wniosków m.in.

* zbiór składa się z 6120 rekordów,
* rekord opisuje 81 atrybutów,
* 78 atrybutów jest liczbowych,
* 3 atrybuty przechowują dane kalendarzowe (typ POSIXct),
* atrybutami bez brakujących wartości są: `PATIENT_ID`, `age`, `gender`, `outcome`, `Admission time` i `Discharge time`,
* większość atrybutów jest kompletna w 10% ± 5%,
* atrybut `2019-nCoV.nucleic.acid.detection` składa się w 92% z wartości pustych, pozostałe 8% to stała wartość -1
* pierwsze badania na pacjentach przeprowadzono 10 stycznia o godzinie 19:45, a ostatnie 18 lutego o godzinie 17:49,
* pierwszy pacjent został przyjęty na oddział 10 lutego o godzinie 15:52, a ostatni 17 lutego o 21:30,
* 23 stycznia o 09:09 ze szpitala został wypisany pierwszy z chorych, a ostatni 4 marca o 16:21.


W zbiorze obecne są zakodowane atrybuty binarne `gender` i `outcome`; płeć o wartości 1 oznacza mężczyznę, a 2 kobietę, z kolei w przypadku etykiety `outcome` 0 oznacza przeżycie pacjenta, a 1 jego śmierć. 

## Kluczowe wskaźniki biomedyczne
Według [artykułu](https://www.nature.com/articles/s42256-020-0180-7) dołączonego do zestawu danych, kluczowe w szacowaniu tego czy pacjent przeżyje są 3 biomarkery – LDH, limfocyty i hs-CRP.

Lidia Stopyra , lekarz szpitala im. Stefana Żeromskiego w Krakowie [pisze](https://www.mp.pl/covid19/ekspertcovid2019/235796,czy-wzrost-ldh-mozna-uznac-za-parametr-bardziej-czuly-niz-crp-w-przypadku-podejrzenia-infekcji-wirusowej-w-tym-sars-cov-2):

>"Zwiększenie wartości LDH ma miejsce w tych infekcjach wirusowych, które przebiegają ze znacznym uszkodzeniem tych komórek, jak np. – ostre wirusowe zapalenia wątroby, mononukleoza zakaźna, zakażenie parwowirusem, COVID-19. […]
Zwiększenie stężenia CRP w zakresie 10–100 mg/l jest charakterystyczne dla lokalnych stanów zapalnych, a w zakresie 100–1000 mg/l dla uogólnionych, rozległych stanów zapalnych. W wielu pracach wykazano, że zwiększenie wartości LDH i CRP w infekcjach wirusowych, w tym w infekcji SARS-CoV-2, koreluje zarówno z nasileniem procesów zapalnych i martwiczych, jak i tropizmem wirusa do poszczególnych tkanek, natomiast nie z samym faktem istnienia infekcji wirusowej. Parametry te mają też znaczenie w prognozowaniu rokowania. Na przykład w zakażeniu SARS-CoV-2 wykazano, że zwiększenie CRP >100 mg/l i LDH >245 U/L jest czynnikiem prognostycznym cięższego przebiegu choroby."

Z kolei Liu et al. doszli w swojej [pracy](https://assets.researchsquare.com/files/rs-40110/v1/78c87491-6f38-4387-8afe-07a080d68e0b.pdf) do wniosku, że hs-CRP jest ważnym wskaźnikiem przy wczesnej prewencji wykrycia stanu zapalnego u pacjentów młodych i w średnim wieku zarażonych COVID-19. Wczesne wykrycie wariacji hs-CRP pozwala ustalić jak poważny będzie przebieg choroby.

Han et. la w [artykule](https://www.researchgate.net/publication/342432180_Lactate_dehydrogenase_an_independent_risk_factor_of_severe_COVID-19_patients_a_retrospective_and_observational_study) podkreśla, że LDH, CRP i limfocyty są silnymi czynnikami ryzyka ciężkiego przebiegu COVID-19. LDH może być bardzo pomocny przy wczesnej detekcji urazów płuc i ciężkich przypadków przebiegu COVID-19. 


# Czyszczenie zbioru danych
Zbiór danych nie jest idealny. Za zupełnie bezwartościowe uznać można wiersze, w których brakuje każdego badania. Takie wiersze można rozpoznać również po tym, że data pobrania krwi (RE_DATE) jest wartością brakującą.

```{r echo=TRUE}
identical(
    df %>% filter(is.na(RE_DATE)),
    df %>% filter(across(-(1:7),is.na))
  )
```
Jak widać brak wartości `RE_DATE` wiąże się z brakiem wartości wszystkich biomarkerów. Zbędne wiersze zostały usunięte ze zbioru, żeby nie produkować choćby minimalnego szumu.

```{r echo=TRUE}
df <- df %>% filter(!is.na(RE_DATE))
```


Część rekordów zawiera pewną niespójność dotyczącą czasu badania i czasu zwolnienia pacjenta ze szpitala. Przypadków, w których badanie krwi było wykonane po wypisaniu pacjenta, znalazło się `r nrow(df %>% filter(RE_DATE > Discharge.time))`. 

```{r echo=TRUE, warning=FALSE, message=FALSE}
df %>% filter(RE_DATE > Discharge.time) %>% select(1:7) %>% head() %>% knitr::kable()
```

Takie rekordy nie wpływają negatywnie na jakość całego zbioru, ale można je usunąć, żeby dane były bardziej spójne.

<br />
<br />

Wiele rekordów cechuje się brakiem wartości w większości atrybutów. Zjawisko to przedstawione zostało poniżej.

```{r warning=FALSE}
rowSums(is.na(df)) %>% as.data.frame() %>%
   ggplot(aes(.)) +
  geom_bar(stat="count", fill="#FFBEBB") +
  scale_x_continuous(breaks = scales::pretty_breaks(n = 7)) +
  xlab("brakujących wartości w wierszu") +
  ylab("wierszy")
```

Niekompletne dane mogą okazać się niewystarczające do poprawnej klasyfikacji ciężkich przypadków zachorowań, a badanie atrybutów może okazać się bezowocne z powodu małej liczby próbek.

# Analiza danych
TODO: Kilka slowek o przetwarzaniu danych

Każdy pacjent mógł być badany wielokrotnie. Największy odsetek pacjentów było badanych 7 razy, natomiast średnio pacjenci oddawali krew 17 razy. Maksymalnie przeprowadzono 59 testów na jednym pacjencie – jest to przypadek szczególny, znacząco odstający od reszty. Wykres poniżej przedstawia rozkład wykonanych badań na pacjentach.

```{r}
df %>% select(PATIENT_ID) %>% group_by(PATIENT_ID) %>% mutate(howManyTests=n()) %>% distinct() %>% ungroup() %>% select(howManyTests)%>%
  ggplot(aes(x=howManyTests)) +
  geom_bar(stat="count", fill="#FFBEBB")+
  scale_x_continuous(breaks = scales::pretty_breaks(n=12))+
  scale_y_continuous(breaks = scales::pretty_breaks(n=5)) +
  geom_vline(
    aes(xintercept = mean(howManyTests)),
    color = "black",
    linetype = "dashed",
    size = 1)+
  xlab("liczba wykonanych badań")+
  ylab("przypadków")
```

## Liczność pacjentów
W trakcie eksperymentu przebadanych zostało 361 pacjentów, wśród nich rozróżnić można 149 kobiet i 212 mężczyzn. Liczność pacjentów ze względu na płeć przedstawia poniższy wykres.

```{r}
df %>% select(PATIENT_ID, gender) %>% distinct() %>% mutate(gender = ifelse(gender==1, "mężczyzna", "kobieta")) %>%
  rename(`Płeć` = gender) %>%
  ggplot(aes(x=`Płeć`, fill=`Płeć`)) +
    geom_bar(stat="count", width = 0.6) +
    ylab("przypadki") +
    stat_count(geom = "text", colour = "white", size = 4,
                aes(label = ..count..), position=position_stack(vjust=0.5))+
    scale_x_discrete(breaks=NULL) +xlab("")
```

## Śmiertelność pacjentów
Pobyt w szpitalu przeżyła podobna liczba mężczyzn i kobiet, jednakże kobiet w tej grupie było więcej. Znaczną różnicę można zauważyć w przypadku osób zmarłych, w której mężczyźni stanowią grupę dominującą. Śmiertelność wśród płci przedstawiono na następnym wykresie.

```{r}
df %>% select(PATIENT_ID, gender, outcome)  %>% distinct() %>% mutate(gender = ifelse(gender==1, "mężczyzna", "kobieta"), outcome = ifelse(outcome==1, "martwi", "żyjący")) %>%
  rename(`Płeć` = gender) %>% select(-PATIENT_ID) %>%
  ggplot(aes(x=`Płeć`, fill=`Płeć`)) +
    geom_bar(stat="count", width = 0.6) +
    ylab("przypadków") +
    stat_count(geom = "text", colour = "white", size = 4,
                aes(label = ..count..), position=position_stack(vjust=0.5))+
    facet_grid( . ~outcome)+
    scale_x_discrete(breaks=NULL) +xlab("")
```

## Rozkład wieku wśród pacjentów
Poniżej znajduje się rozkład wieku pacjentów wśród obu płci. 

```{r}
df %>% select(PATIENT_ID, age, gender)  %>% distinct() %>% mutate(gender = ifelse(gender==1, "mężczyzna", "kobieta")) %>%
  rename(`Płeć` = gender) %>%
  ggplot(aes(age, fill=`Płeć`, alpha=0.15)) + 
    geom_density() +
    scale_x_continuous(breaks = scales::pretty_breaks(n = 7)) +
    geom_vline(
      aes(xintercept = mean(age)),
      color = "black",
      linetype = "dashed",
      size = 1)+
    xlab("wiek")+
    ylab("gęstość")
```

Wynika z niego, że większość mężczyzn jest w starszym wieku, przy czym najwięcej należy do grupy 60-70 lat.  
Najmłodszy mężczyzna ma 19 lat, najstarszy 95. Średnio mężczyźni mają 62 lat.

Kobiety rozbite są na dwie większe grupy wiekowe – duży odsetek z nich ma blisko 35 lub 65 lat, przy czym więcej pacjentek jest w podeszłym wieku.
Najmłodsza kobieta ma 18 lat, najstarsza 95. Średnio kobiety mają 55 lat.

Średni pacjent, bez względu na płeć ma 59 lat.

## Czas hospitalizacji

Pacjenci nie przebywali w szpitalu przez stały okres czasu. Liczba dni, którą każdy z nich spędził w szpitalu była oczywiście zależna od stanu zdrowia, ale można zauważyć pewne zależności od innych cech. 
Kolejny wykres przedstawia czas hospitalizacji dla różnych przedziałów wiekowych.

```{r}
df %>%
  mutate(
    days = difftime(
      as.Date(Discharge.time),
      as.Date(Admission.time),
      unit=c("days")),
    age = cut(
      age,
      breaks=c(10,20,30,40,50,60,70,80,90,100),
      labels=c("10-20","21-30","31-40","41-50","51-60","61-70","71-80","81-90","91-100"),
      include.lowest = TRUE)
    ) %>%
  select(PATIENT_ID, age, days) %>% distinct() %>%
  ggplot(aes(x=age, y=days)) +
  geom_boxplot() +
  scale_y_continuous() +
  xlab("wiek") + ylab("czas hospitalizacji (dni)")
```

Większość pacjentów przebywała w szpitalu w ciągłym zakresie dni, ale w niektórych grupach wiekowych obecne są przypadki odstające.
<br/>
<br/>

Następny wykres ilustruje podobną zależność, lecz teraz czas hospitalizacji zestawiony został ze śmiertelnością.
 
```{r}
df %>%
  mutate(
    days = difftime(
      as.Date(Discharge.time),
      as.Date(Admission.time),
      unit=c("days")),
    outcome = ifelse(outcome==1, "martwi", "żyjący")
    ) %>%
  select(PATIENT_ID, outcome, days) %>% distinct() %>%
  ggplot(aes(x=as.factor(outcome), y=days)) +
  geom_violin() +
  scale_y_continuous() +
  xlab("status") + ylab("czas hospitalizacji (dni)")
```

Pacjenci, którzy zmarli w szpitalu, statystycznie spędzili w nim około tydzień, zapewne z powodu ciężkiego przebiegu choroby. Na wykresie widać też niemałe skupisko przypadków, którzy byli hospitalizowani blisko miesiąc.

Większość osób, która przeżyła, spędziła w szpitalu dwa tygodnie lub mniej. Znacznie mniejsza część pacjentów była hospitalizowana ponad 20 dni.



## Liczba śmiertelnych przypadków wśród grup wiekowych

Pacjenci, którzy nie przeżyli wizyty w omawianym szpitalu stanowią większość. Poniżej ukazane są liczności zmarłych w różnych przedziałach wiekowych.

```{r}
df %>% filter(outcome==1) %>% select(PATIENT_ID, age, gender)  %>% distinct() %>% select(-PATIENT_ID)  %>% 
  mutate(
    gender = ifelse(gender==1, "mężczyzna", "kobieta"),
    bin = cut(age, breaks=c(10,20,30,40,50,60,70,80,90,100), labels=c("10-20","21-30","31-40","41-50","51-60","61-70","71-80","81-90","91-100"), include.lowest = TRUE)
  ) %>%
  rename(`Płeć` = gender) %>%
  ggplot(aes(x=`Płeć`, fill=`Płeć`)) + 
    geom_bar()+
    ylab("przypadków") +
    facet_grid(.~bin)+
    stat_count(geom = "text", colour = "white", size = 4,
                aes(label = ..count..), position=position_stack(vjust=0.5))+
    scale_x_discrete(breaks=NULL) +xlab("")
```



## Analiza LDH, limfocytów i hs-CRP
W sekcji [Kluczowe wskaźniki biomedyczne](#kluczowe-wskaźniki-biomedyczne) przytoczone zostały opinie świata nauki na temat tytułowych biomarkerów. 
Poniżej porównane zostały poziomy tych wskaźników u osób, u których zakażenie koronawirusem zakończyło się śmiercią, z osobami, które przeżyły.

Następny wykres przedstawia zmienne w czasie poziomy LDH, uśrednione na poziomie dnia.

```{r time chart, cache=TRUE, warning = FALSE, message=FALSE}
p <- df %>%
  select(RE_DATE, gender, Lactate.dehydrogenase, outcome) %>%
  drop_na() %>%
  mutate(RE_DATE = as.Date(RE_DATE))  %>%
  group_by(RE_DATE, gender, outcome) %>%
  summarise(Lactate.dehydrogenase = mean(Lactate.dehydrogenase)) %>%
  mutate(gender = ifelse(gender==1, "mężczyzna", "kobieta"), outcome = ifelse(outcome==1, "martwi", "żyjący"))

  
p %>%
  rename(`Płeć` = gender) %>%
  ggplot(aes(y=Lactate.dehydrogenase, x=RE_DATE, color = `Płeć`)) +
    geom_line(size=1.05) +
    facet_grid(rows = vars(outcome)) +
    scale_fill_manual(values=c("#E69F00", "#56B4E9"))+
    labs(x = "data", y = "dehydrogenaza mleczanowa (LDH)") +
    ggtitle("Średni poziom LDH wśród pacjentów badanych w styczniu i lutym") + 
    theme_bw(base_size = 12) +
    theme(legend.position = "top")+
    scale_x_date(breaks = scales::breaks_width("7 days")) +
    scale_y_continuous(breaks = scales::pretty_breaks(n = 7)) +
    transition_reveal(RE_DATE)

```

Kolejny wykres przedstawia histogram wartości LDH wśród pacjentów. 

```{r}
df %>% select(PATIENT_ID, outcome, Lactate.dehydrogenase) %>% drop_na() %>% group_by(PATIENT_ID) %>% mutate(LDH=mean(Lactate.dehydrogenase)) %>% ungroup() %>% select(PATIENT_ID, outcome, LDH) %>% distinct() %>% group_by(outcome) %>% mutate(LDH_mean = mean(LDH), outcome = ifelse(outcome==1, "martwi", "żyjący")) %>% ungroup() %>%
  ggplot(aes(x=LDH)) +
  geom_histogram(binwidth = 50, fill="#FFBEBB")+
    geom_vline(
      aes(xintercept = LDH_mean),
      color = "black",
      linetype = "dashed",
      size = 1)+
  facet_wrap(.~outcome)+
  xlab("dehydrogenaza mleczanowa (LDH)")+
  ylab("przypadków")
```


Warto zauważyć, że pacjenci, którzy przeżyli mieli średnio LDH na poziomie 243 jednostek, a pacjenci, którzy nie przeżyli na poziomie 721 jednostek. 
Wśród pacjentów z nieśmiertelnym przebiegiem choroby LDH skupiało się głównie zakresie [150-400], pojedyncze przypadki przekraczały 500 jednostek.

Pacjenci, którzy nie przeżyli mieli bardzo szerokie spektrum wartości LDH. Trudno w tym przypadku mówić o tak wyraźnych skupiskach, jednakże większość badanych nie przekraczała granicy 1000 jednostek. W tej mniejszości przekraczającej granicę znalazło się 27 pacjentów, wśród których 3 miało LDH na poziomie 1867.
<br/>
<br/>
Kolejny wykres przedstawia histogram wartości procentowych limfocytów wśród pacjentów. 

```{r}
df %>% select(PATIENT_ID, outcome, `(%)lymphocyte`) %>% drop_na() %>% group_by(PATIENT_ID) %>% mutate(limfocyty=mean(`(%)lymphocyte`)) %>% ungroup() %>% select(PATIENT_ID, outcome, limfocyty) %>% distinct() %>% group_by(outcome) %>% mutate(mean = mean(limfocyty), outcome = ifelse(outcome==1, "martwi", "żyjący")) %>% ungroup() %>%
  ggplot(aes(x=limfocyty)) +
  geom_histogram(binwidth = 2, fill="#FFBEBB")+
    geom_vline(
      aes(xintercept = mean),
      color = "black",
      linetype = "dashed",
      size = 1)+
  facet_wrap(.~outcome)+
  xlab("limfocyty (%)")+
  ylab("przypadków")
```

W prawej sekcji, przedstawiającej poziomy limfocytów u ozdrowieńców, można zauważyć, że rozkład wartości nie był skupiony w jednym miejscu. Pacjenci wykazywali się odpornością na różnym poziomie.

Odwrotne wnioski można wysunąć u przypadków śmiertelnych,  wśród których wartości limfocytów były skupione w okolicy 5%. Zdecydowana większość badań wykazała poziom limfocytów poniżej 20%.
<br/>
<br/>
Na następnym wykresie znajduje się histogram wartości markera hs-CRP.

```{r}
df %>% select(PATIENT_ID, outcome, `High.sensitivity.C-reactive.protein`) %>% drop_na() %>% group_by(PATIENT_ID) %>% mutate(hs_CRP=mean(`High.sensitivity.C-reactive.protein`)) %>% ungroup() %>% select(PATIENT_ID, outcome, hs_CRP) %>% distinct() %>% group_by(outcome) %>% mutate(mean = mean(hs_CRP), outcome = ifelse(outcome==1, "martwi", "żyjący")) %>% ungroup() %>%
  ggplot(aes(x=hs_CRP)) +
  geom_histogram(binwidth = 9, fill="#FFBEBB")+
    geom_vline(
      aes(xintercept = mean),
      color = "black",
      linetype = "dashed",
      size = 1)+
  facet_wrap(.~outcome)+
  xlab("hs-CRP")+
  ylab("przypadków")
```

Kolejny raz, zauważyć można podobne kształty histogramów.

Niskie poziomy hs-CRP świadczą o braku wyraźnej infekcji i stanu zapalnego, stąd u pacjentów z mniej poważnym przypadkiem zachorowania na COVID-19, wartości tego wskaźnika są skupione i oscylują bliżej dolnej granicy.

Pacjenci, którzy zginęli w wyniku zachorowania na koronawirusa, przejawiali wysokie wartości hs-CRP, ale trudno określić jednoznaczne skupienie wartości.

# Korelacja między atrybutami

Fakt, że wzrost jednego wskaźnika idzie w parze ze wzrostem lub spadkiem innego wskaźnika nie jest szokujący. Szczególnie, że niektóre biomarkery występują w dwóch jednostkach – mierzymy procentowy poziom limfocytów, ale osobno podajemy też ich liczność.

Poniższa tabela przedstawia pary wskaźników, które są najbardziej ze sobą skorelowane (według miary Pearsona). Atrybut `rows` przedstawia liczbę badań, w których występują oba wskaźniki – jest on brany pod uwagę, po to by wyeliminować wskaźniki o wysokiej korelacji przy bardzo niskiej liczbie próbek. 

```{r warning = FALSE, message=FALSE}
cols = colnames(select_if(df, is.numeric))
corrs <- data.frame(col1=character(), col2=character(), coef=numeric())
i <- 0
for (col1 in cols) {
  i <- i+1
  for(col2 in cols[-(1:i)]){
    tryCatch(
       corrs <- rbind(corrs, list(col1,col2,cor.test(df[,col1], df[,col2], method = 'pearson')$estimate)),
       error=function(err) corrs<-rbind(corrs, list(col1,col2,-69.0))
    )
  }
}
names(corrs) <- c("col1","col2","coef")
corrs <- corrs %>%
  filter(coef<=0.999 & abs(coef)>0.8)%>%
  group_by(col1,col2)%>%
  mutate(rows=df[c(col1,col2)]%>%drop_na()%>%nrow())%>%
  filter(rows<6000 & rows > 200)%>%
  ungroup() %>%
  arrange(desc(rows))%>% head(30) %>% 
  slice_max(abs(coef),n=10) 
```

```{r}
knitr::kable(corrs)
```

<br/>

Niektóre z powyższych rekordów zostały przedstawione w formie wykresów poniżej.

<br/>

```{r message=FALSE, warning=FALSE, fig.width=8, fig.height=4}
corrs <- corrs[c(2,3,5,6),]
all_pairs <- corrs %>% group_by(col1,col2)%>% mutate(pairs=list(c(col1,col2,round(coef, 2))), .keep="used") %>% ungroup() %>% select(pairs)
all_pairs <- as.list(all_pairs)[[1]]
for (pair in all_pairs){
  corr_df <- df %>%
    select(age, pair[1], pair[2]) %>%
    drop_na() %>%
    distinct()
  tmp_plt <- corr_df %>%
    ggplot(aes(y=corr_df[,pair[1]], x=corr_df[,pair[2]], color = age)) +
    geom_point()+
    geom_smooth(colour="red", size=0.4) +
    labs(x = pair[2], y = pair[1]) +
    ggtitle(paste(
      "Atrybuty",
      gsub('\\.',' ',pair[2]),
      "i",
      gsub('\\.',' ',pair[1]),
      "\nWspółczynnik korelacji:", pair[3], sep = " ")
      ) + 
    theme_bw(base_size = 12)
    print(tmp_plt)
    cat("\n\n\n\n\n\n")
}
```


# Klasyfikacja
Jeżeli klasyfikator miałby oprzeć się na trzech atrybutach opisywanych we wcześniejszych sekcjach – LDH, limfocyty i hs-CRP to zbiór danych w obecnej postaci wyglądałby tak:


```{r}

biomarkers <- df %>% select(outcome, Lactate.dehydrogenase, `High.sensitivity.C-reactive.protein`, `(%)lymphocyte`)
names(biomarkers) <- c("outcome","LDH","hs_CRP","lymphocytes")
biomarkers %>% drop_na() %>% knitr::kable()
```

Wynika to z tego, że pacjenci mogli mieć badane różne cechy w ciągu dnia o różnych godzinach, tzn. LDH mogło być badane o 9:00, a limfocyty o 14:00. W zbiorze zostało to zapisane w osobnych rekordach, więc te dwa wskaźniki nie zostałyby powiązane i nie trafiłyby na wejście klasyfikatora.
<br/>
<br/>
Na potrzeby eksperymentu, badania każdego pacjenta zostały pogrupowane na poziomie dnia, a wartości kolejnych atrybutów zostały uśrednione, co wpływa korzystnie na kompletność danych w każdym rekordzie. 

```{r echo=TRUE, warning=FALSE, message=FALSE}
merged <- df %>%
  mutate(RE_DATE = as.Date(RE_DATE)) %>% 
  group_by(PATIENT_ID, RE_DATE) %>%
  summarise(across(-(1:4), ~mean(.x, na.rm=TRUE))) %>%
  ungroup()
```

W takiej postaci znalezienie wszystkich trzech, kluczowych biomarkerów jest bardziej owocne, tzn. znaleziono 657 wyników.  Liczność badań przedstawicieli obu klas (przeżycie i śmierć) jest stosunkowo zbliżona – 341 badań pacjentów, którzy przeżyli i 316 badań pacjentów, którzy zmarli.

```{r}
biomarkers <- merged %>% select(outcome,
                                Lactate.dehydrogenase,
                                `High.sensitivity.C-reactive.protein`,
                                `(%)lymphocyte`
                                ) %>% 
  rename(`LDH`=Lactate.dehydrogenase, `hs_CRP`=`High.sensitivity.C-reactive.protein`, `lymphocytes`=`(%)lymphocyte`) %>%
# names(biomarkers) <- c("outcome","LDH","hs-CRP","lymphocytes")
# biomarkers <- biomarkers %>% 
  drop_na() %>% mutate(outcome = ifelse(outcome==0, "przeżycie", "śmierć"))
biomarkers$outcome <- as.factor(biomarkers$outcome)
levels(biomarkers$outcome) <- c("przeżycie", "śmierć")
knitr::kable(biomarkers %>% head(10))
```


Podsumowanie danych dla obu klas:

`r knitr::kable(summary(biomarkers[,-1]))` 

Podsumowanie danych dla pacjentów, którzy przeżyli:

`r knitr::kable(summary(biomarkers %>% filter(outcome==0) %>% select(-outcome)))` 

Podsumowanie danych dla pacjentów, którzy zmarli:

`r knitr::kable(summary(biomarkers %>% filter(outcome==1) %>% select(-outcome)))` 


## Podział zbioru

Zbiory treningowe i testowy zostały podzielone w stosunku 75:25.

```{r echo=TRUE, message=FALSE, warning=FALSE}
trainIndexes <- createDataPartition(
          y = biomarkers$outcome,
          p = .75,
          list = FALSE
        )

training <- biomarkers[trainIndexes,]
testing  <- biomarkers[-trainIndexes,]
```


## Model

Model treningowy, na którym oparta zostanie predykcja przeżycia pacjenta to Random Forest.

Schematem uczenia jest dziesięciokrotna walidacja krzyżowa z czterema powtórzeniami.

Random Forest uczy się na danych treningowych i automatycznie optymalizuje wartość `mtry` do wartości 3. Parametr `ntree` został dobrany holistycznie.


```{r echo=TRUE, message==FALSE}
set.seed(131836)

ctrl <- trainControl(
    method = "repeatedcv",
    number = 10,
    repeats = 4)

fit <- train(outcome ~ .,
             data = training,
             method = "rf",
             preProc = c("center", "scale"),
             trControl = ctrl,
             ntree = 15)
fit
```
## Predykcja

```{r echo=TRUE}
predicted <- predict(fit, newdata = testing)
confMatrix <- confusionMatrix(data = predicted, testing$outcome)
```

Macierz pomyłek:

`r knitr::kable(confMatrix$table, format = "html", table.attr = "style='width:40%;'")`


<br/>
9 próbek zostało źle przypisanych do klas, co przy 164 przypadkach oznacza dokładność na poziomie `r round(confMatrix$overall[[1]],4)*100`%.
Miara Kappa przyjmuje wartość równą `r round(confMatrix$overall[[2]],4)*100`%.
<br/>

Pozostałe miary ewaluacji zwrócone przez model:

```{r}
as.data.frame(confMatrix$byClass) %>%
   tibble::rownames_to_column() %>%
   gather(var, value, -rowname) %>% 
   select(-var)  %>%
  ggplot() +
  geom_col(aes(x = rowname, y = value)) +
  theme(axis.text.x = element_text(angle = 45, hjust = 0.85, vjust=1))+
  geom_text(aes(x=rowname, y=value, label = paste(round(value,3)*100, "%", sep="")), colour = "white", size = 4,
                position=position_stack(vjust=0.5))+
  xlab("") + ylab("") + scale_y_continuous(breaks=NULL)
varImp(fit)
```


```{r warning=FALSE}
coeff <- as.data.frame(sapply(names(merged[,-(1:3)]), function(marker){
  return(round(cor.test(unlist(merged[,"outcome"]), unlist(merged[,marker]), method='pearson')$estimate,2))
}))
row.names(coeff) <- names(merged[,-(1:3)])
names(coeff) <- c("coeff")
coeff  %>% arrange(desc(abs(coeff))) %>% head(10) %>% knitr::kable(format="html", table.attr = "style='width:40%;'", align = 'c')
```
